臺灣臺中地方法院刑事判決
111年度訴緝字第68號
公  訴  人  臺灣臺中地方檢察署檢察官
被      告  張易晉


上列被告因妨害秩序案件，經檢察官提起公訴（110年度偵字第1
3079號），本院判決如下：
    主    文
丁○○共同犯在公眾得出入之場所聚集三人以上施強暴之下手實施
罪，處有期徒刑陸月，如易科罰金，以新臺幣壹仟元折算壹日。
    犯罪事實
一、楊欽勝(另行通緝)因故與丙○○發生糾紛，遂邀集劉意楚(另
    行協商判決審結)、丁○○2人，共同基於在公眾得出入之場所
    聚集3人以上施強暴之犯意，於民國110年3月23日20時24分
    許，一同前往臺中市○○區○○路0段000號市政A十A社區大樓，
    欲找丙○○尋釁，楊欽勝並攜帶2把野營刀到場，之後，楊欽
    勝見丙○○走到供該社區住戶等公眾得出入之社區大廳門口前
    ，即上前與驚見楊欽勝而退回該社區大廳之丙○○，發生拉扯
    ，劉意楚、丁○○見狀，則隨即上前圍住丙○○，且丁○○為方便
    出手，亦將原本由自己環抱之幼兒，置於該社區大廳一旁地
    面及託請一同到場之妻子照顧該幼兒，其後，即由劉意楚、
    丁○○與楊欽勝在供該社區住戶等公眾得出入之社區大廳內，
    共同以徒手或持安全帽等方式，出手毆打、推撞丙○○，致使
    丙○○受有蜘蛛網膜下出血、頭部撕裂傷及擦傷、右側前臂擦
    傷、膝部擦傷、腹壁挫傷等身體之傷害(傷害部分未經告訴)
    ，並於毆打、推撞之過程，撞破該社區大廳之壓克力箱1個
    及刮傷大廳牆面、地板(所涉毀損罪嫌，業據撤回告訴)，嗣
    經警據報到場，當場逮捕楊欽勝、劉意楚、丁○○3人，並扣
    得上開野營刀2把，而循線查悉上情。
二、案經臺中市警察局第六分局報告臺灣臺中地方檢察署檢察官
    偵查起訴。
    理    由
一、證據能力
    本判決認定事實所引用之被告以外之人於審判外之言詞或書
     面證據等供述證據，公訴人、被告在本庭審理時同意作為
    證據使用，復經本庭審酌認該等證據之作成無違法、不當或
    顯不可信之情況，依刑事訴訟法第159條之5第1項規定，均
    有證據能力；又本案認定事實引用之卷內其餘非供述證據，
    並無證據證明係公務員違背法定程序取得，依同法第158條
    之4規定反面解釋，亦均有證據能力。
二、認定事實所憑證據及理由訊據
　　訊據被告丁○○矢口否認有何妨害秩序犯行，辯稱:伊當時不
    知道要去作什麼，伊原本是要帶老婆、小孩去吃飯，又社區
    大廳僅供社區住戶出入，並非公共場所，且當時只有伊與共
    犯楊欽勝有動手，共犯劉意楚沒有動手，是伊所為並未成立
    刑法第150條第1項後段罪名云云。惟按刑法第150條第1項所
    稱「公眾得出入之場所」，係指非屬公共場所，而特定多數
    人或不特定之人於一定時段得進出之場所，與所有權歸屬無
    涉(最高法院110年度台上字第5875號判決意旨參照)。又按
    刑法第150條聚眾施強暴脅迫罪，原規定之構成要件「公然
    聚眾」部分，於109年1月15日修正為「在公共場所或公眾得
    出入之場所聚集三人以上」。該條之修法理由固說明：倘3
    人以上，在公共場所或公眾得出入之場所聚集，進而實行強
    暴脅迫（例如：鬥毆、毀損或恐嚇等行為）者，不論是對於
    特定人或不特定人為之，已造成公眾或他人之危害、恐懼不
    安，應即該當犯罪成立之構成要件，以符保護社會治安之刑
    法功能之旨。然依本罪之規定體例，既設於刑法第2編分則
    第7章妨害秩序罪內，則其保護之法益自係在公共秩序及公
    眾安寧、安全之維護，使其不受侵擾破壞。是本罪既係重在
    公共安寧秩序之維持，故若其實施強暴脅迫之對象，係對群
    眾或不特定人為之，而已造成公眾或他人之危害、恐懼不安
    致妨害社會秩序之安定，自屬該當。惟如僅對於特定人或物
    為之，基於本罪所著重者係在公共秩序、公眾安全法益之保
    護，自應以合其立法目的而為解釋，必其憑藉群眾形成的暴
    力威脅情緒或氛圍所營造之攻擊狀態，已有可能因被煽起之
    集體情緒失控及所生之加乘效果，而波及蔓延至周邊不特定
    、多數、隨機之人或物，以致此外溢作用產生危害於公眾安
    寧、社會安全，而使公眾或不特定之他人產生危害、恐懼不
    安之感受，始應認符合本罪所規範之立法意旨。如未有上述
    因外溢作用造成在該場合之公眾或他人，產生危害、恐懼不
    安，而有遭波及之可能者，即不該當本罪之構成要件（最高
    法院110年度台上字第6191號判決意旨參照）。經查：
  ㈠共犯楊欽勝因故與被害人丙○○發生糾紛，遂邀集共犯劉意楚
    及被告丁○○2人，於上開時間，一同前往上址社區大樓，欲
    找被害人尋釁，共犯楊欽勝並攜帶2把野營刀到場，之後，
    共犯楊欽勝見被害人走到該社區大廳門口前，即上前與驚見
    共犯楊欽勝而退回該社區大廳之被害人，發生拉扯，共犯劉
    意楚及被告見狀，則隨即上前圍住被害人，且被告為方便出
    手，亦將原本由自己環抱之幼兒，置於該社區大廳一旁地面
    及託請一同到場之妻子照顧該幼兒，其後，即由共犯劉意楚
    、被告與共犯楊欽勝在該社區大廳內，共同以徒手或持安全
    帽等方式，出手毆打、推撞被害人，致使被害人受有蜘蛛網
    膜下出血、頭部撕裂傷及擦傷、右側前臂擦傷、膝部擦傷、
    腹壁挫傷等身體之傷害，並於毆打、推撞之過程，撞破該社
    區大廳之壓克力箱1個及刮傷大廳牆面、地板等情，有共犯
    楊欽勝於警詢時及偵查中之供證(見偵卷P69至76、P179至18
    0、P182)，共犯劉意楚於警詢時、偵查中及本院準備程序時
    之供證(見偵卷P77至84、P181至182、本院訴字卷P69)，及
    被害人丙○○於警詢時之指證(見偵卷P93至95、P123至135)，
    以及證人即上開社區大樓之社區經理李𪹁煒、保全人員戴杰
    生於警詢時之證述(見偵卷P97至98、P99至101)可按，並有.
    110年3月23日職務報告書、指認犯罪嫌疑人紀錄表（戴杰生
    指認）、臺中市政府警察局第六分局市政所扣押筆錄（110
    年3月23日21時44分起；臺中市○○區○○路0段000號前；楊欽
    勝）暨扣押物品目錄表、監視器影像翻拍照片、現場照片、
    臺中市政府警察局第六分局扣押物品清單（110保管2021）
    、扣案物照片、澄清綜合醫院中港分院110年8月26日澄高字
    第1102529號函暨檢附被害人之病歷資料(見偵卷P67、P121
    至125、P129至139、P141至145、P217、P223、P237至255)
    在卷可佐;再者，被告亦未否認其有一同出手毆打被害人之
    行為，且曾於偵查中供認「(楊欽勝找你們去找被害人時就
    有告訴你們要去找被害人，要打被害人？)沒有。尋仇，但
    不一定遇到，我才抱小孩下去」、「(是不是要尋仇？)是」
    等語(見偵卷P183至184)，共犯楊欽勝亦於偵查中供證「(為
    何說劉意楚他們知道要尋仇？)對 ，我說我要去找朋友」、
    「(找朋友為何就知道你要打人？)有跟他們說 。」、「(如
    何跟他們講？)我說先等我一下， 我知道朋友附近，看有沒
    有在附近遇到他，找他打他」等語(見偵卷P182)。足認在客
    觀上，被告確有與共犯楊欽勝(另劉意楚等3人，於上開時間
    ，在為屬上開社區大樓住戶等公眾得出入之社區大廳，共同
    以上開方式出手毆打被害人，除造成被害人受有上開傷勢外
    ，亦使該社區之社區經理、保全人員及出入該社區之住戶等
    公眾，被動見聞被告等人下手施暴行為，並已波及該社區大
    樓之壓克力箱等物品設備，而危害公眾安寧、社會秩序及致
    使見聞之公眾產生危害、恐懼不安之感受，在主觀上，被告
    亦係與共犯楊欽勝、劉意楚等3人共同基於尋釁毆打被害人
    之意思，明知社區大廳係屬住戶等公眾得出入之場所，在該
    處施暴會危害公眾安寧及致使見聞之公眾感到恐懼不安，仍
    而在該處一同出手毆打被害人，是依上開說明，被告所為已
    成立刑法第150條第1項後段之在公眾得出入場所聚集3人以
    上下手施強暴罪名。
　㈡社區大廳雖非公共場所，但仍屬住戶等公眾得出入之場所，
    並無疑問，而被告所辯不知到場目的為何之情，則核與其先
    前供述及共犯楊欽勝供證內容，有所不符，何況其倘事先不
    知係到場尋釁報仇，其豈會見共犯楊欽勝上前與被害人發生
    拉扯後，隨即亦上前一同出手?至刑法第150條第1項後段罪
    名，本不以到場之人均有下手施暴或至少3人下手施暴為要
    件，何況依共犯劉意楚之供證及監視器影像翻拍照片等事證
    ，亦顯示共犯劉意楚亦有下手施暴行為，是被告上開所辯，
    均係卸責之詞，並無可採。
　㈢綜上，本案事證明確，被告上開犯行堪予認定，應依法論罪
    科刑。
三、論罪科刑
  ㈠核被告丁○○所為，係犯刑法第150條第1項後段之在公眾得出
    入之場所聚集三人以上施強暴之下手實施罪。其與共犯楊欽
    勝、劉意楚就上開犯行，有犯意聯絡及行為分擔，應依刑法
    第28條規定，論以共同正犯。
　㈡被告本身並未攜帶與刀械同具殺傷力之危險兇器或危險物品
    為本案犯行，因此，被告所為，尚無依刑法150條第2項第1
    款規定加重其刑之必要，附此敘明。
　㈢爰以被告之責任為基礎，審酌：1.被告正值青壯，不思理性
    解決他人與被害人之糾紛，即在上開公眾得出入之場所，以
    上開方式對被害人施暴，造成被害人受傷，並危害公眾安寧
    及社會秩序，所為確有不該，應予非難。2.被告否認犯行，
    但已徵得被害人之諒解，被害人並表示不追究被告之法律責
    任情形(見本院訴字卷P91至93之被害人所出具撤銷告訴狀)
    。3.被告自承之智識程度及家庭經濟狀況（見本院訴緝卷P1
    62）暨其前科素行、所生危險及實害情形等一切情狀，量處
    如主文所示之刑及諭知易科罰金之折算標準，以資懲儆。
　㈣扣案之野營刀並非被告所為，自無從於被告犯行項下宣告沒
    收，附此敘明。
據上論斷，應依刑事訴訟法第299條第1項前段，刑法第28條、第
150條第1項後段、第41條第1項前段，刑法施行法第1條之1第1項
，判決如主文。 　　
本案經檢察官乙○○提起公訴，檢察官甲○○到庭執行職務。
中　　華　　民　　國　　111 　年　 10 　　月　　18　　日
                  刑事第一庭  審判長法  官  陳淑芳
　　　　　　　　　                  法  官  徐煥淵
　　　　　　　　　                  法  官  王振佑 
以上正本證明與原本無異。
如不服本判決應於收受判決後20日內向本院提出上訴書狀，並應
敘述具體理由；其未敘述上訴理由者，應於上訴期間屆滿後20日
內向本院補提理由書（均須按他造當事人之人數附繕本）「切勿
逕送上級法院」。
                                    書記官  王淑燕
中　　華　　民　　國　　111 　年　 10 　　月　　18　　日
附錄論罪科刑法條:
刑法第150條
在公共場所或公眾得出入之場所聚集三人以上，施強暴脅迫者，
在場助勢之人，處 1 年以下有期徒刑、拘役或 10 萬元以下罰
金；首謀及下手實施者，處 6 月以上 5 年以下有期徒刑。
犯前項之罪，而有下列情形之一者，得加重其刑至二分之一：
一、意圖供行使之用而攜帶兇器或其他危險物品犯之。
二、因而致生公眾或交通往來之危險。